臺灣橋頭地方法院民事判決
111年度橋簡字第205號
原      告  聖峰興業股份有限公司

法定代理人  梁順騰  
被      告  致源實業有限公司


法定代理人  連國卿  

訴訟代理人  利美利律師
上列當事人間請求給付票款事件，本院於民國111年11月23日言
詞辯論終結，判決如下：
    主  文
一、被告應給付原告新臺幣40萬元，及自民國110年11月27日起
    至清償日止，按年息6%計算之利息。
二、訴訟費用由被告負擔。
三、本判決第一項得假執行；但被告如以新臺幣40萬元為原告預
    供擔保，得免為假執行。
    事實及理由
一、原告主張：原告前於民國110年5月28日至110年6月18日間，
    銷售貨物予訴外人鈦昌企業有限公司（下稱鈦昌公司），鈦
    昌公司應給付原告貨款新臺幣（下同）43萬2,070元，鈦昌
    公司因而於110年6月20日交付被告於110年8月31日所簽發，
    支票號碼AI0000000號，帳號00000000號，票面金額40萬元
    之支票1紙（下稱系爭支票）予原告，用以清償上開貨款，
    惟於110年8月31日經提示，遭以「經法院依假處分裁定禁止
    提示付款」為由退票，爰依票據法律關係，請求被告給付票
    款等語。並聲明：被告應給付原告40萬元，及自支付命令送
    達翌日起至清償日止，按年息6%計算之利息。
二、被告則以：被告開立系爭支票交付鈦昌公司之原因關係是擔
    保被告將來應給付鈦昌公司出售給被告商品之預付貨款，惟
    鈦昌公司嗣後倒閉未交付被告貨物，系爭支票之原因關係不
    存在，又原告係惡意、無對價或以不相當對價取得系爭支票
    ，依票據法第13、14條規定，原因關係之抗辯不中斷，被告
    毋庸給付票款等語，資為抗辯。並聲明：原告之訴駁回。
三、兩造不爭執之事項：
　㈠被告簽發系爭支票交付鈦昌公司。
  ㈡被告將系爭支票交付鈦昌公司後，鈦昌公司又將系爭支票交
    付原告，兩造並非系爭支票之直接前後手。
  ㈢原告於110年8月31日提示系爭支票，遭以「經法院依假處分
    裁定禁止提示付款」為由退票。
四、本件之爭點：
  ㈠系爭支票之原因關係是否不存在？
  ㈡原告是否係惡意、無對價或以不相當對價取得系爭支票？
五、本院之判斷：
  ㈠系爭支票之原因關係是否不存在？
　　被告之會計即證人許秋林於本院證稱：被告與鈦昌公司的交
    易模式，是被告預開一批支票交付鈦昌公司，再向鈦昌公司
    叫貨，被告每天都會打電話向鈦昌公司叫貨，司機去鈦昌公
    司載貨後，鈦昌公司會在黃色出貨單寫單價和餘款金額剩多
    少，也就是記載票款還有多少預付貨款額度可以使用，傳給
    被告的老闆娘，通常鈦昌公司在餘款還有2、300萬元時，就
    會要求預開下一批支票。系爭支票是110年5月18日前1、2天
    由被告開立，鈦昌公司於110年5月18日簽收系爭支票，但11
    0年6月22日我最後一次打電話叫貨後，被告之前開立的支票
    還有500多萬元餘款，被告尚未使用到系爭支票的額度，之
    後我就找不到鈦昌公司的老闆，聽說翌日鈦昌公司發生倒閉
    危機等語（見本院卷第104頁至第105頁），核與被告提出之
    出貨單、Line對話紀錄相符（見本院卷第202頁至第254頁）
    ，堪認被告辯稱其簽發系爭支票交付鈦昌公司之原因關係，
    係為擔保鈦昌公司預收之貨款，惟嗣後鈦昌公司並未交付貨
    物等情，並非子虛，應認鈦昌公司不得向被告請求給付系爭
    支票所擔保之貨款，系爭支票之原因關係即有瑕疵。
  ㈡原告是否係惡意、無對價或以不相當對價取得系爭支票？
    ⒈按票據乃文義證券及無因證券，故票據上之權利義務悉依
      票上所載文義定之，與其基礎之原因關係各自獨立。票據
      上權利之行使不以其原因關係存在為前提，是以執票人行
      使票據上權利時，就其基礎之原因關係確係有效存在並不
      負舉證責任。次按票據債務人不得以自己與執票人之前手
      間所存抗辯之事由對抗執票人。但執票人取得票據出於惡
      意者，不在此限。無對價或以不相當之對價取得票據者，
      不得享有優於其前手之權利，票據法第13條、第14條第2
      項定有明文。再按票據法第13條但書所謂執票人取得票據
      出於惡意，係以執票人取得票據時為準，決定其是否惡意
      ，並應由票據債務人就此負舉證責任（最高法院72年度台
      上字第1612號判決意旨參照）。如票據債務人主張執票人
      取得票據係無對價或以不相當對價取得，亦應由該債務人
      負舉證責任（最高法院102年度台簡上字第7號判決意旨參
      照）。又按所謂以不相當之對價取得票據者，係指取得票
      據時，所提出之對價於客觀上其價值不相當而言（最高法
      院98年度台簡上字第32號、102年度台簡上字第18號判決
      意旨參照）。依兩造不爭執事項㈡所載，兩造並非系爭支
      票之直接前後手，原告就系爭支票之原因關係確係有效存
      在乙節，並不負舉證責任，被告辯稱原告係惡意、無對價
      或以不相當對價取得系爭支票，則應就有利於己事實，負
      舉證責任。
    ⒉被告雖辯稱原告辦公處所在鈦昌公司隔壁，鈦昌公司於110
      年6月23日發生倒閉危機時，有多位債權人到場向鈦昌公
      司討債，是原告於110年6月25、26日取得系爭支票時，即
      已知悉系爭支票之原因關係不存在，屬惡意取得系爭支票
      等語。惟查，原告於本件審理中，固先陳稱其係於110年6
      月25、26日自鈦昌公司取得系爭支票，後改稱是110年6月
      20日前即自鈦昌公司取得系爭支票等語（見本院卷第30至
      31頁、第142頁），且原告法定代理人於110年6月23日，
      確因鈦昌公司發生破產倒閉爭議，與其他債權人在鈦昌公
      司工廠協商討論貨款問題，有高雄市政府警察局林園分局
      大寮分駐所員警工作紀錄簿可資為憑（見本院卷第124頁
      ），然原告為銷售貨物予鈦昌公司之出賣人，對於鈦昌公
      司與其下游廠商即被告間之買賣交易模式為開立支票作為
      預收款並每日結算餘額等情節，未必知悉，如鈦昌公司未
      據實告知，原告亦無從得知系爭支票所擔保之貨款請求權
      是否發生，是依被告所舉上開證據，僅能證明原告於110
      年6月23日即知悉鈦昌公司經營不善，並不能證明原告於1
      10年6月20日或25、26日取得系爭支票時，確實已知悉系
      爭支票所擔保之貨款債權不存在，進而推認原告乃票據法
      第13條但書規定之惡意執票人，被告此一所辯，並非有據
      。
    ⒊被告又辯稱原告無對價或以不相當對價取得系爭支票等語
      。然查，原告陳稱其取得系爭支票之原因，係其於110年5
      月28日至110年6月18日間，銷售貨物予鈦昌公司，鈦昌公
      司應給付貨款43萬2,070元，鈦昌公司因而交付系爭支票
      用以清償上開貨款等情，業據提出與所述相符之銷貨單為
      證（見司促卷第13頁至第25頁、本院卷第62頁至第74頁）
      ，而系爭支票之票面金額為40萬元，低於上開貨款總額，
      顯非無對價或對價不相當，被告又未舉出其他證據，證明
      原告係無對價或以不相當對價取得系爭支票，其依票據法
      第14條第2項規定，主張原告應承繼其前手關於系爭支票
      原因關係之瑕疵，同屬無據。
    ⒋從而，兩造間並非系爭支票之直接前後手，被告所提票據
      法第13條但書、第14條第2項之票據抗辯，經核均非可採
      ，應認系爭支票原因關係之瑕疵抗辯已因票據轉讓而中斷
      ，被告即應按票據文義負票據責任，原告請求被告給付票
      款，洵屬有據。
六、綜上所述，原告依票據法律關係，請求被告給付40萬元，及
    自支付命令送達翌日即110年11月27日起（見司促卷第41頁
    ）至清償日止，按年息6%計算之利息，為有理由，應予准許
    。
七、本件為依民事訴訟法第427 條第1 項適用簡易程序所為被告
    敗訴之判決，依同法第389 條第1 項第3 款，依職權宣告假
    執行。並依職權宣告被告如供相當之擔保，得免為假執行。
八、本件事證已臻明確，兩造其餘主張陳述及所提之證據，經審
    酌後於本件判決結果無影響，爰不逐一論述，附此敘明。
九、據上論結，原告之訴為有理由，判決如主文。
中　　華　　民　　國　　111 　年　　12　　月　8　　日
          　　     橋頭簡易庭  法    官  張立亭  
以上正本係照原本作成。
如不服本判決，應於送達後20日內，向本院提出上訴狀並表明上
訴理由，如於本判決宣示後送達前提起上訴者，應於判決送達後
20日內補提上訴理由書（須附繕本）。
中　　華　　民　　國　　111 　年　　12　　月　　8 　　日
      　　　　　　　　　　　　書　記　官  許雅瑩